【裁判字號】    90,上易,151
【裁判日期】    900301
【裁判案由】    詐欺等
【裁判全文】
臺灣高等法院臺南分院刑事判決                 九十年度上易字第一五一號  Ｃ
      上  訴  人
      即  被  告  乙  ○  ○
右上訴人因詐欺等案件，不服臺灣嘉義地方法院八十九年度易字第一一二０號中華民
國八十九年十二月十四日第一審判決（起訴案號：臺灣嘉義地方法院檢察署八十九年
度偵字第六０五六、六一一六、六三六二、六四五一、六四七二號），提起上訴，本
院判決如左：
      主      文
原判決撤銷。
乙○○連續意圖為自己不法之所有，以詐術使人將本人之物交付，處有期徒刑伍月，
；又後備軍人居住處所遷移無故不依規定申報，致使臨時召集令無法送達，處有期徒
刑柒月，褫奪公權壹年；應執行有期徒刑拾壹月，褫奪公權壹年。
      事      實
乙○○基於意圖為自己不法所有之概括犯意，連續於附表所列時地，佯向該表所列各
被害人，表示欲借用行動電話手機，或看手機功能為由，致使各該被害人陷於錯誤，
而將該表所示之手機交其使用，其則於詐得各該行動電話手機後，即趁隙不告而別，
並將之變賣供己花用。又其係後備軍人，為臺中師管區司令部嘉義團管區司令部臨時
召集案停回役二兵應召員，原住嘉義市○區○村里○○路一三七號，於民國（下同）
八十九年八月中旬，遷出上開住所無故不依規定申報，致使臺中師管區司令部嘉義團
管區司令部，所發指定應於八十九年十月一日十六時，前往海軍明德訓練班報到之嘉
義團管區司令部八十九年案停回役臨時召集無法送達。案經嘉義市警察局第一、二分
局，及臺中師管區司令部嘉義團管區司令部移送臺灣嘉義地方法院檢察署檢察官偵查
起訴。
      理      由
一、上訴人即被告乙○○雖未在本院為任何陳述，惟其右揭詐欺及妨害兵役之犯罪事
    實，已迭據其分別在警訊及原審偵審中供承不諱。且其自白詐欺部分，核與被害
    人丙○○在警訊中指稱：「乙○○到我家找我，說要借我行動電話打，於是我就
    借給他，他到我家外面打完就離去，我以為他打完就會還我，那知道一借就不還
    」（見警卷第三、四頁），被害人曹永清在警訊中指稱：「當時我與乙○○一同
    到嘉義市○○路二五六號二樓接觸ＰＵＢ內一同飲酒，過一會兒後乙○○假借要
    連絡其他同學之名義，便向我借我的行動電話，我便交給他我的行動電話，乙○
    ○又佯稱要到樓下去等同學，把我獨自留在接觸ＰＵＢ內，然後便人連同我的行
    動電話就一去不復返了」（見警卷第二頁），被害人丁○○在警訊中指稱：「當
    時他（乙○○）隻身前來我家，稱要找我哥蘇建文，稱其要找我哥並借其手機之
    電話，我要他留下其姓名，我再請我哥打給他，但他堅持要其電話號碼，並向我
    拿走手上之行動電話，他手上拿ＳＩＮ卡，稱要打電話給我哥，打完後未還我，
    並問我有無其他手機，佯稱要幫我看功能，我便將我本人所有之手機電話拿給他
    看，它後來看完後未還我，他又表示要我同他前往中山與和平路口一家龍躍店，
    佯稱要我拿我哥哥之物品，並表示要先向他哥哥要鎖匙，要我於長榮公園等，但
    事後就未再返回長榮公園」（見警卷第五、六頁），被害人甲○○在警訊中指稱
    ：「當時我在博登藥局內購買藥品，其進入店內跟老闆說其哥哥要來買藥，他和
    他哥哥約好在此地等候，其等候大約一小時，遲遲未見到他哥哥出現就向我借行
    動電話打電話給他哥哥，過一會兒又再向我借行動電話，這次他邊講電話邊走動
    ，走出店門後就不見蹤影」（見警卷第七、八頁）各等情相符。按刑法第三百三
    十九條第一項所謂詐術，係指凡以欺罔方法，提供不實之事實主張，致被害人陷
    於錯誤而誤信其所主張之不實資訊為真者，即屬施用詐術，茲被告既以借用手機
    或為被害人看手機功能為由，使被害人信以為真而交付手機，核其作案手法顯該
    當本條所謂之施用詐術，其有此部分犯行事證已明。又其自白妨害兵役部分，亦
    與證人熊俊凱在警訊中所證稱：「（問：為何未將召集令交給你弟弟乙○○應召
    員？）因為那時後我弟弟乙○○行方不明且無法聯絡，因而無法將召集令交給我
    弟乙○○‧‧‧我弟乙○○大概於八十九年八月中旬離家，都沒有與家人聯絡」
    等語相符，且有嘉義團管區司令部列管後備軍人空戶無人遷出未報移送法辦年籍
    表、嘉義市第二分局八十九年度案停回役乙○○臨時召集令送達情形統計表、嘉
    義團管區臨時召集令受領回執一紙，各一紙在卷可佐，其此部分犯行事證亦臻明
    確同堪認定，均應依法予以論科。
二、查被告向被害人詐取手機部分，係犯刑法第三百三十九條第一項之詐欺取財罪。
    又其為後備軍人，住居所遷移無故不依規定申報，致臨時召集令無法送達，係犯
    妨害兵役治罪條例第十一條第一項第三款、第三項之罪，應依同法第六條處斷。
    公訴人認係犯妨害兵役治罪條例第七條第四款之罪，容有未洽，起訴法條應予變
    更。其接續向被害人丁○○詐得二只手機，係一詐欺行為之接續動作，應僅論以
    一罪。其先後多次詐欺犯行，時間緊接，犯罪構成要件相同，顯係基於概括犯意
    反覆為之，應依連續犯規定依法加重其刑。其向被害人丁○○詐取易利信Ｔ２８
    手機部分，雖未經起訴，惟因與已起訴之事實，具有實質或裁判上一罪之關係，
    為起訴效力所及，本院自應併予審理。原審以被告事證明確，因予論罪科刑，固
    非無見。惟查原判決對被告詐欺部分量處有期徒刑五月，對妨害兵役治罪條例部
    分量處有期徒刑七月，卻定其應執行有期徒刑一年一月，顯已違背刑法第五十一
    條第五款於其所受宣告各刑合併後之刑期以下定其應執行刑之規定，已有違誤；
    且原判決據上論斷欄漏引罰金罰鍰提高標準條例第一條前段，亦有未洽。被告具
    狀上訴意旨，否認蓄意詐欺及故不應召，雖無足取；惟其同時指摘原判決定執行
    刑不當，則為有理由，且原判決復有上開可議之處，自應由本院將原判決予以撤
    銷改判。爰審酌被告之素行、犯罪之動機、目的、方法、所生危害、及其犯後態
    度等一切情狀，仍對其所犯詐欺罪部分量處有期徒刑五月，另所犯妨害兵役治罪
    條例部分量處有期徒刑七月，並依法宣告褫奪公權一年，及定其應執行刑為有期
    徒刑十一月，褫奪公權一年，以示懲儆。
三、被告經合法傳喚，無正當理由不到庭，爰不待其陳述，逕行判決。
四、據上論斷，應依刑事訴訟法第三百六十九條第一項、第三百六十四條、第二百九
    十九條第一項前段、第三百條、第三百七十一條，妨害兵役治罪條例第十一條第
    三項、第一項第三款、第六條、第二十六條，刑法第十一條前段、第五十六條、
    第三百三十九條第一項、第三十七條第二項、第五十一條第五款，罰金罰鍰提高
    標準條例第一條前段，判決如主文。
本案經檢察官林炎昇到庭執行職務。
中    華    民    國      九十      年      三      月      一          日
                                  臺灣高等法院臺南分院刑事第二庭
                                      審判長法官  林    永    茂
                                            法官  蘇    重    信
                                            法官  陳    清    溪
右正本證明與原本無異。
妨害兵役部分如不服本判決，應於判決送達後十日內向本院提出上訴狀，其未敘述理
由者並應於提出上訴狀後十日內向本院補提理由書（應附繕本)。
                                      法院書記官  楊    清    旺
中    華    民    國      九十      年      三      月      二          日
附錄法條：
刑法第三百三十九條第一項：意圖為自己或第三人不法之所有，以詐術使人將本人或
                          第三人之物交付者，處五年以下有期徒刑、拘役或科或
                          併科一千元以下罰金。
妨害兵役治罪條例第六條
意圖避免動員召集或臨時召集，而有左列行為之一者，處六月以上、五年以下有期徒
刑：
一、捏造免役、除役、轉役、緩召、逐次召集或儘後召集原因者。
二、故意毀傷身體者。
三、緩召、逐次召集或儘後召集原因消滅後，無故逾三十日，未自動申報者。
四、無故拒絕接受召集令者。
五、應受召集，無故逾入營期限二日者。
六、使人頂替本人應召者。
妨害兵役治罪條例第十一條第一項：後備軍人有左列行為之一者，處一年以下有期徒
                                刑、拘役或三百元以下罰金：
                        第三款：居住處所遷移、無故不依規定申報者。
                        第三項：後備軍人犯第一項之罪或國民兵犯第二項之罪，
                                致使召集令無法送達者，以意圖避免召集論：分
                                別依第六條、第七條科刑。
附表：
┌───┬─────┬───────┬───────┬──────┐
│編號  │被詐欺人  │時間（民國）  │地點          │   詐欺物品 │
├───┼─────┼───────┼───────┼──────┤
│１    │丙○○    │89.9.2.19:00  │嘉義市玉山一村│ 諾基亞8210 │
│      │          │              │一０四號      │ 手機       │
├───┼─────┼───────┼───────┼──────┤
│２    │曹永清│89.9.5.22:00  │嘉義市○○路  │ 易利信     │
│      │          │              │二五六號二樓  │ T28型手機  │
│      │          │              │接觸ＰＵＢ    │            │
├───┼─────┼───────┼───────┼──────┤
│３    │丁○○    │89.10.4.20:00 │嘉義市○○街  │ 摩托羅拉CD │
│      │          │              │一０五號      │ 928型手機  │
│      │          │被告向被害人借│              │            │
│      │          │用手機使被害人│              │            │
└───┴─────┴───────┴───────┴──────┘
┌───┬─────┬───────┬───────┬──────┐
│      │          │陷於錯誤而交付│              │          │
│      │          │摩托羅拉牌手機│              ├──────┤
│      │          │後接續以幫被害│              │ 易利信     │
│      │          │人看手機為由使│              │ T28型手機  │
│      │          │被害人陷於錯誤│              │            │
│      │          │而交付易利信牌│              │            │
│      │          │手機被告遂即逃│              │            │
│      │          │逸無蹤        │              │            │
├───┼─────┼───────┼───────┼──────┤
│４    │甲○○    │89.10.8.0:30  │嘉義市○○路  │ 諾基亞6150 │
│      │          │              │一六四號      │ 手機       │
│      │          │              │(博登藥局)    │            │
└───┴─────┴───────┴───────┴──────┘


司法院資訊處製作；財團法人民間司法改革基金會備份。
